臺灣高雄地方法院民事裁定　　　　　100年度消債清字第127號
聲　請　人
即　債務人　林國輝
上列當事人因消費者債務清理條例聲請更生事件，前經裁定開始
更生程序，惟更生方案未獲可決，本院裁定如下：
    主      文
聲請人林國輝自民國一百年十一月二十五日下午五時起開始清算
程序。
命司法事務官進行本件清算程序。
    理      由
一、按更生方案未依消費者債務清理條例（下稱消債條例）第59
    條、第60條規定可決時，除有同條例第64條規定之情形外，
    法院應以裁定開始清算程序，消債條例第61條定有明文。次
    按，債務人有薪資、執行業務所得或其他固定收入，法院認
    更生方案之條件公允者，得不經債權人會議可決，逕依債務
    人之聲請或依職權以裁定認可更生方案，為消債條例第64條
    第1 項所明定。再按，法院開始清算程序之裁定，應載明其
    年、月、日、時，並即時發生效力；法院裁定開始更生或清
    算程序後，得命司法事務官進行更生或清算程序，同條例第
    16條第1 項、第83條第1 項亦有明文。
二、聲請人前具狀聲請更生，經本院於民國99年3 月18日以99年
    度消債清更字第81號裁定開始更生程序在案。核聲請人之更
    生債權額確定為新臺幣（下同）2,319,849 元（見債權表，
    司執消債更卷第81頁），聲請人提出每月清償10,000元，清
    償期限為8 年共96期，總清償金額為960,000 元，清償成數
    41.38 ％之更生方案，原經本院100 年6 月24日以99年度司
    執消債更字第78號裁定認可，嗣經債權人遠東國際商業銀行
    股份有限公司聲明異議，異議法院認債務人二名子女業已成
    年，其配偶之扶養費不應由債務人獨力負擔，配偶之扶養費
    應由債務人與其二子分擔之，於100 年8 月8 日以100 年度
    事聲字第173 號認異議有理由，廢棄原認可裁定。復經司法
    事務官重新命聲請人提出每月還款15,000元以上，合計96期
    之更生方案，聲請人覆以伊收入不穩，清償能力有限，無法
    提出，而聲請人之更生方案未得債權人會議可決，又另無法
    提出條件公允、適當之更生方案，則本件經司法事務官審酌
    後，認聲請人所提之更生還款方案內容非謂公允、適當，故
    依消債條例第65條第1 項之規定，簽請依消債條例裁定開始
    清算程序等情，經本院職權調取99年度消債更字第81號、99
    年度司執消債更字第78號、100 年度事聲字第173 號、100
    年度司執消債更更字第44號等卷宗核閱無誤。
三、經查，聲請人陳稱：其係以擔任遊覽車司機（靠行）為業，
    每月收入為30,000元，此有聲請人之收入切結書附卷可按（
    見消債更卷第29頁）；復聲請人稱其尚須扶養配偶黃素嗣每
    月3,000 元及其長子林冠甫（73年1 月27日生）每月4,000
    元（見聲請人更生聲請狀及更生事件財產及收入狀況報告書
    ，消債更卷第8 頁、司執消債更卷第100 頁）。然本院審以
    林冠甫業已成年，無得以其無工作為由受聲請人扶養之；至
    黃素嗣部分，按因負擔扶養義務而不能維持自己生活者，免
    除其義務，但受扶養權利者為直系血親尊親屬或配偶時，減
    輕其義務，民法第1118條定有明文，聲請人之二子林冠甫、
    林世峰均已成年，雖二人尚無工作，然依上揭規定至多僅能
    減輕其義務，然仍不能免除其等扶養直系血親尊親屬即聲請
    人之配偶黃素嗣之責，且參酌聲請人之二子均為大學畢業，
    林世峰於100 年8 月底退伍，縱打零工兼職以扶養黃素嗣亦
    非難事，則依內政部社會司所公告100 年度下半年高雄市低
    收入戶最低生活費用每人每月為11,146元，黃素嗣之扶養費
    部分應由聲請人及其二子分擔，則每月最低支出應為3,715
    元（計算式：11,146元÷3 人＝3,715 元），故聲請人自陳
    每月3,000 元扶養費用，堪稱合理。則就聲請人之每月必要
    生活費用及扶養費用共計14,146元（計算式：聲請人之每月
    必要生活費用11,146元＋扶養黃素嗣部分3,000 元＝14,146
    元）。
三、承上，則聲請人每月收入30,000元扣除每月必要生活費用及
    扶養費用14,146元後，尚餘15,854元可資運用（計算式：30
    ,000元－14,146元＝15,854元），原更生方案聲請人僅提出
    每月清償10,000元之還款計畫，實欠公允。司法事務官於10
    0 年9 月13日重新函命聲請人提出15,000元以上、合計96期
    之更生方案，經聲請人覆以因收入不穩，清償能力有限，而
    無力再提出較原更生方案更高之還款金額，嗣原更生方案亦
    未得債權人會議可決，本件經司法事務官審酌後，認聲請人
    所提之原更生還款方案內容非謂公允、適當，且未能改提還
    款金額更高之更生方案，是難認原更生方案妥適可行，無從
    依消債條例第64條第1 項之規定逕予認可，依首揭規定，自
    應裁定開始本件清算程序。
四、綜上所述，聲請人所提更生方案，未能依消債條例第59條、
    第60條獲得債權人會議之可決，且不符合消債條例第64條第
    1 項得由法院逕予裁定認可之要件，爰依消債條例第11條第
    1 項、第61條、第83條、第16條第1 項，裁定如主文。
中    華    民    國  100     年    11    月     7    日
              民事第一庭    法      官  林岳葳
以上正本證明與原本無異。
本裁定已於100年11月11日下午5時公告。
本件不得抗告。
中    華    民    國  100     年    11    月     7    日
                            書  記  官  黃獻立